【裁判字號】    97,訴,206
【裁判日期】    990315
【裁判案由】    確認派下權存在等
【裁判全文】
臺灣士林地方法院民事判決               97年度訴字第206號
原      告  丙○○
訴訟代理人  歐宇倫律師
複 代理 人  林蓓珍律師
            張國權律師
被      告  祭祀公業劉明公
兼 上一 人
法定代理人  甲○○
上  二  人
訴訟代理人  陳明欽律師
上列當事人間確認派下權存在等事件，本院於民國99年3 月1 日
言詞辯論終結，判決如下：
    主  文
確認原告對被告祭祀公業劉明公之派下權存在。
原告其餘之訴駁回。
訴訟費用新臺幣壹萬捌仟陸佰貳拾貳元由被告祭祀公業劉明公負
擔二分之一即新臺幣玖仟佰拾壹元，餘由原告負擔。被告祭祀
公業劉明公應賠償原告所預繳之訴訟費用新臺幣玖仟佰拾壹元
。
    事  實  及  理  由
一、原告起訴主張：被告祭祀公業劉明公於道光18年間，由宗親
    劉澤釳、劉媽成、劉力愛、劉玉初、劉文情集宗族90人之資
    所創立。又於民國69年間為因應臺北市政府民政局之要求，
    乃於69年1 月27日召開大會決議關於被告祭祀公業劉明公派
    下員之權利義務悉依洪都劉氏宗譜辦理，並於69年1 月13日
    及70年9 月20日大會決議，確認被告祭祀公業劉明公之派下
    員以洪都劉氏宗譜第158 代後之男性宗族為準，並以第4 代
    管理人劉金、劉守成、劉金買、劉大贛、劉春來、劉石泉之
    男性後代18人為代表登記為被告祭祀公業劉明公派下員名冊
    內之派下員，以呈報臺北市政府民政局。伊為第3 代管理人
    劉東志之孫、第4 代管理人劉清標之子，而管理人必從派下
    員中選任，且伊祖父、父親及伊均名列洪都劉氏宗譜之繼承
    系統表內，足見伊祖父、父親及伊均為被告祭祀公業劉明公
    之派下員。且伊於70年間前，亦曾擔任被告祭祀公業劉明公
    之管理人，益徵伊有派下員之資格。又被告祭祀公業劉明公
    於91年4 月5 日召開派下員大會（下稱「系爭派下員大會」
    ）選任被告甲○○為管理人，然被告祭祀公業劉明公實際上
    共有718 名派下員，系爭派下員大會僅有17名派下員到場，
    其中16名派下員同意由被告甲○○為管理人，是其出席人數
    明顯未達全體派下員之半數，系爭派下員大會之程序有重大
    瑕疵，應認被告甲○○之管理權不存在等語。並聲明：(一)確
    認原告對被告祭祀公業劉明公之派下權存在。(二)確認被告甲
    ○○對祭祀公業劉明公之管理權不存在。
二、被告則以：被告祭祀公業劉明公係由劉禎輝、劉禎安、劉禎
    宗、劉德容、劉賢俊、劉詩源、劉詩文、劉詩禮、劉詩正、
    劉連生、劉照明、甲○○、劉禮智、劉明哲、劉培坤、劉俊
    雄、劉勝義、劉春來等18人於71年6 月2 日創立，並向臺北
    市政府民政局申報在案。宗親劉澤釳、劉媽成、劉力愛、劉
    玉初、劉文情集宗族90人之資，於道光18年間所創立者，應
    為祭祀劉氏遠祖而成立之祖公會，而非祭祀公業劉明公。且
    被告祭祀公業劉明公成立期間，雖有宗親參與會議，亦不因
    此取得派下員資格。又69年1 月13日會議非由被告祭祀公業
    劉明公之派下員參與決議，是縱該次會議決議以洪都劉氏宗
    譜第15 8代以後子孫為祭祀公業劉明公之派下員亦不生效力
    。再者，原告之父劉清標既為祭祀公業劉明公之第4 代管理
    人，且70年9 月20日會議亦決議由第4 代管理人之後代登記
    為派下員，則原告應屬登記之派下員，然原告迄今未經登記
    為派下員，足見原告所述有所矛盾。復被告祭祀公業劉明公
    之原管理人劉禎輝於90年9 月9 日死亡，被告祭祀公業劉明
    公為選舉新任管理人乃召開系爭派下員大會，派下員全體22
    人中共17人出席，被告甲○○獲得16票而當選為新任管理人
    ，是被告甲○○自屬被告祭祀公業劉明公之合法管理人。且
    選舉當日原告等宗親亦有到場，並表示贊成由被告甲○○擔
    任管理人，原告自不得否認被告甲○○管理人身分之合法性
    等語。並聲明：原告之訴駁回。
三、兩造不爭執之事實：
  (一)依洪都劉氏宗譜記載，原告為洪都劉氏宗譜第158 代祖長珍
    公之子文琳公之子東志公之子清標之子。然劉禎輝於71年3
    月8 日向臺北市政府民政局申報，經臺北市政府民政局於同
    月16日公告之祭祀公業劉明公子孫系統表則記載，洪都劉氏
    宗譜第158 代祖長珍公之子為文琳公，文琳公之子僅有心意
    公，而無東志公。
  (二)原告之父為劉清標，祖父為劉東志。
  (三)被告祭祀公業劉明公為選舉新任管理人於91年4 月5 日召開
    系爭派下員大會，當時登記之派下員共22人，其中17人出席
    ，被告甲○○獲得16票而當選為管理人。
  (四)劉禎輝、劉禎安、劉禎宗、劉德容、劉賢俊、劉詩源、劉詩
    文、劉詩禮、劉詩正、劉連生、劉照明、甲○○、劉禮智、
    劉明哲、劉培坤、劉俊雄、劉勝義、劉春來等18人均為被告
    祭祀公業劉明公之派下員。其中劉連生於73年2 月5 日死亡
    ，長子劉森村、次子劉龍發為繼承人，劉賢俊於75年12月19
    日死亡，長子乙○○、次子劉玉敦、三子劉文彬為繼承人，
    劉禎輝於90年9 月9 日死亡，長子劉明澈、次子劉明毅為繼
    承人。
四、按確認之訴，非原告有即受確認判決之法律上利益者，不得
    提起，民事訴訟法第247 條前段定有明文，而所謂「即受確
    認判決之法律上利益者」，須因法律關係之存否不明確，致
    原告在私法上之地位有受侵害之危險，而此項危險得以對於
    被告之確認判決除去之者，始為存在（最高法院27年上字第
    316 號判例參照）。原告主張伊對於被告祭祀公業劉明公有
    派下權存在，既為被告祭祀公業劉明公所否認，且被告祭祀
    公業劉明公於71年6 月間向臺北市政府民政局申報派下員名
    冊，並未將原告列為其派下員，則原告就祭祀公業劉明公有
    無派下權存在即屬不明確，並導致原告私法上之地位有受侵
    害之危險，非經判決確認，無以除去，是原告訴請確認其就
    祭祀公業劉明公有派下權之法律關係存在，即有即受確認判
    決之法律上利益，合先敘明。
五、得心證之理由：
    原告主張伊為被告祭祀公業劉明公之派下員，系爭派下員大
    會出席人數未達被告祭祀公業劉明公全體派下員之半數，其
    選任被告甲○○為管理人之程序有重大瑕疵，應認被告甲○
    ○之管理權不存在等情，為被告所否認，並以前開情詞置辯
    ，是本件之爭點厥為：(一)原告是否為被告系爭祭祀公業劉明
    公之派下員？1.被告系爭祭祀公業劉明公之派下權如何取得
    ？2.原告是否符合上開取得派下員之資格？(二)被告甲○○是
    否為被告祭祀公業劉明公之管理人？茲分述如下：
  (一)原告為被告系爭祭祀公業劉明公之派下員。
    1.被告祭祀公業劉明公之派下員應為劉澤釳、劉媽成、劉力
      愛、劉玉初、劉文情之男性子孫。
      (1)按祭祀公業條例施行前已存在之祭祀公業，其派下員依
        規約定之；無規約或規約未規定者，派下員為設立人及
        其男系子孫（含養子），祭祀公業條例第4 條第1 項定
        有明文。是被告祭祀公業劉明公派下員資格之取得應依
        其規約定之，倘無規約或規約未規定時，則以其設立人
        及其男系子孫為派下員。原告主張伊等宗親曾於大會中
        決議以劉氏第158 代祖之男系子孫為派下員云云，於法
        不合，自不足取。
      (2)依洪都劉氏宗譜記載：「劉明公嘗會創立年代及祭祀位
        置：祖會創立期間自道光18年，歲次戊戌，發起人澤釳
        、媽成、力愛、玉初、文情等5 公均能山醫命卜、雲遊
        四方求宏都派下共90名作為90份，每份出銀5 角，為祖
        會創立基金。共計年數自道光18年起至民國48年止，共
        162 年。一、初次祭祀位置自道光18年至宣統3 年止，
        每年農曆11月初8 日各隨值祭爐主私宅祭。」等節，足
        見被告祭祀公業劉明公為劉澤釳、劉媽成、劉力愛、劉
        玉初、劉文情，於道光18年間，為祭祀其劉氏祖先、發
        揚孝道，延續宗族傳統而募資成立。被告固以該宗譜非
        真正為由，而認其所載內容不可信，然證人即被告祭祀
        公業劉明公之派下員乙○○已於本院98年11月11日準備
        程序證稱：伊看過該宗譜，該宗譜為劉天註以伊父親所
        保存之宗族資料所製作等語明確（本院卷3 第52頁），
        且徵諸被告祭祀公業劉明公嘗會65年度新選任管理人暨
        親族代表第4 次聯席會議紀錄記載：「主席報告：...2
        . 關於劉明公派下會員之權利義務，依宏都劉氏宗譜辦
        理。」等情（本院卷1 第49頁），足徵該宗譜為劉天註
        所編纂，且被告祭祀公業劉明公於65年間之管理運作悉
        以洪都劉氏宗譜為據，是該宗譜應屬真正，且其內容堪
        信為真實，被告所辯上情，當不足採。
      (3)被告雖辯以被告祭祀公業劉明公係由劉禎輝、劉禎安、
        劉禎宗、劉德容、劉賢俊、劉詩源、劉詩文、劉詩禮、
        劉詩正、劉連生、劉照明、甲○○、劉禮智、劉明哲、
        劉培坤、劉俊雄、劉勝義、劉春來於71年6 月2 日創立
        云云。然依祭祀公業劉明公嘗會65年度新選任管理人暨
        親族代表第4 次聯席會議紀錄記載：「主席報告：...2
        . 關於劉明公派下會員之權利義務，依宏都劉氏宗譜辦
          理」等語（本院卷1 第49頁），且祭祀公業劉明公嘗
          會65年度新選任管理人暨親族代表第3 次聯席會議紀
          錄記載：「蕭代書：1.貴公業從明治16年謄本始。2.
          請確認貴會派下權問題，並詳附6 大房資料。主席：
          先以現有系統表資料登報確認，遺漏者漸次補足。」
          等語（本院卷1 第53頁），又祭祀公業劉明公親族代
          表70年9 月20日會議紀錄記載：「天註：由於6 位管
          理人均逝世，為便於工作之推行，擬由原6 位管理人
          之後代代表本公業辦理繼承事宜。爾後另有適宜人選
          再行補辦登記」等語（本院卷1 第56頁），另祭祀公
          業劉明公親族代表71年2 月21日會議紀錄記載：「天
          註提議：擬通知全體親族提出全戶謄本3 份，其中2
          份準備補辦派下會員登記，其餘1 份留會以便登錄劉
          氏宗譜時做依據。決議：請國才、天註寄信通知全體
          親族於7 月底前寄來本會會址，以便辦理」等語（本
          院卷1 第70頁），況祭祀公業劉明公管理委員會71年
          6 月通知函載明：「一、本公業成立至今，已歷183
          年，吾族裔孫現已達千餘人之多，惟多年來，宗族之
          間向未聯繫，以致本公業派下員登錄，只能以極少數
          有代表性之先人名義（例如30年推選之第4 代管理人
          —金公、石泉公、守成公、春來公、大贛公、金買公
          ）登錄為本公業派下員。二、今因上記派下管理人全
          部先後逝世，亦一直未推選繼承管理人，本公業於70
          年11月1 日召開親族代表會議時曾決議暫以第4 代管
          理人後裔劉禎輝教授等13名，代表本公業向臺北市政
          府申請登錄為派下員，本申請案現已蒙市政府核准，
          並已核發派下員證明在案。三、上記親族代表會議又
          決議：俟核發派下員證明書後，應補辦其餘男性成年
          宗族為派下員。為執行該決議，敬請吾宗族依左記事
          項領取全戶謄本後，惠寄至本公業會址」等語（本院
          卷1 第71、72頁），甚且祭祀公業劉明公派下員暨親
          族代表77年3 月13日會議紀錄更記載：「天註：本公
          業派下員700 人左右，登記在案之派下員僅18人...
          。」（本院卷1 第79頁）等節交互以觀，可知被告祭
          祀公業劉明公於71年向臺北市政府登錄之子孫系統表
          、派下員名冊及規約中關於派下權繼承之規定，僅係
          配合臺北市政府之行政管理所為之權宜措施，且被告
          祭祀公業劉明公於71年間登記完畢後，尚於其會議中
          討論未經登記之派下員補登錄之議題，並發函通知各
          派下員提供資料以補辦其派下員登記，益徵被告祭祀
          公業劉明公並非於71年6 月2 日始為成立，派下員亦
          不以已登記者為限，至為明確。
      (4)被告雖另以劉澤釳、劉媽成、劉力愛、劉玉初、劉文情
        所成立者為祖公會，而非被告祭祀公業劉明公云云。惟
        按「祭祀公業」係以祭祀祖先及結合同姓同宗之親屬為
        目的而設立之獨立財產，「祖公會」則係由特定之會員
        組成之社團的祭祀團體，其與祭祀公業不同點，在於祭
        祀公業之會員權，稱為派下權，而祖公會之會員權，則
        稱之為股份。在前者，於設立當時，由享祀者直接分出
        之各房，平均出資，故其派下權，以房份為標準而定，
        係不確定、潛在的應有部分；而後者，則屬自始已確定
        之股份，故須依一定比例標明股份名義人之股份（最高
        法院87年臺上字第688 號、87年臺上字第3 號判決要旨
        參照）。綜觀洪都劉氏宗譜記載，自劉澤釳、劉媽成、
        劉力愛、劉玉初、劉文情成立被告祭祀公業劉明公時起
        ，被告祭祀公業劉明公即以「派下」稱其成員，且依其
        記載：「... 發起人澤釳、媽成、力愛、玉初、文情等
        5 公均能山醫命卜、雲遊四方求宏都派下共90名作為90
        份，每份出銀5 角，為祖會創立基金。」等節，可知其
        所著重者，在於集資成立一獨立財產以供祭祀祖先之用
        ，而無自始、確定之股份，亦未標明股份名義人。由是
        觀之，劉澤釳、劉媽成、劉力愛、劉玉初、劉文情於道
        光18年間所成立之團體應為祭祀公業，而非祖公會，堪
        予認定。
      (5)至祭祀公業劉明公71年2 月6 日規約書第5 條第1 項雖
        規定：「本公業派下權之繼承規定如左：1.本祭祀公業
        派下權以劉金、劉守成、劉金買、劉大贛、劉春來、劉
        石泉所傳男性直系血親卑親屬冠劉姓者為限」等語，然
        因被告祭祀公業劉明公成立多年，派下員多達7 百多人
        ，甚至上千人，難以於短時間內全數搜集完畢，上開規
        定係為配合臺北市政府之行政管理所為之權宜作法，而
        非為規定被告祭祀公業劉明公派下權之繼承辦法，已如
        前述（見上五、(一)、１、(3)），自不應以上開規定定其
        派下員之資格，是被告祭祀公業劉明公之派下員尚非限
        於劉金、劉守成、劉金買、劉大贛、劉春來、劉石泉所
        傳男性直系血親卑親屬冠劉姓之人，至為灼然。執此，
        被告祭祀公業劉明公規約所訂派下權繼承之規定既不可
        採，則揆諸首揭規定，自應以被告祭祀公業劉明公之設
        立人及其男系子孫為派下員，是被告祭祀公業劉明公之
        派下員即應為劉澤釳、劉媽成、劉力愛、劉玉初、劉文
        情之男系子孫。
    2.原告為被告祭祀公業劉明公設立人之男性子孫，對被告祭
      祀公業劉明公自有派下權存在。
      (1)經查，原告之父為劉清標，祖父為劉東志等情，為兩造
        所不爭（見上三之(二)），堪信為真實。又依洪都劉氏宗
        譜記載，原告為洪都劉氏宗譜第158 代祖長珍公之子文
        琳公之子東志公之子清標之子，亦如上述（見上三之(一)
        ），且訴外人即經登記為被告祭祀公業劉明公派下員之
        劉禎輝、劉禎安、劉禎宗等3 人則均為洪都劉氏宗譜第
        158 代祖長珍公之子文琳公之子心意公之子潭公之子金
        公之子，此有洪都劉氏宗譜繼承系統表附卷可稽（本院
        卷1 第283 頁），則於追本溯源後，可知原告與劉禎輝
        、劉禎安、劉禎宗乃源於同一先祖即洪都劉氏宗譜第15
        8 代之劉長珍、第159 代之劉文琳。是劉禎輝、劉禎安
        、劉禎宗既為被告祭祀公業劉明公之派下員，則原告亦
        應為被告祭祀公業劉明公之派下員，殆屬無疑。
      (2)被告固辯稱：依臺北市政府民政局於公告之祭祀公業劉
        明公子孫系統表所示，洪都劉氏宗譜第158 代祖長珍公
        之子為文琳公，文琳公之子僅有心意公，而無東志公云
        云。然被告祭祀公業劉明公於71年間向臺北市政府登錄
        之派下員名冊、子孫系統表，僅係為配合臺北市政府之
        行政管理所製作，且被告祭祀公業劉明公於71年間登記
        完畢後，尚於其會議中討論未經登記之派下員之補登錄
        議題，並發函通知各派下員提供資料以補辦其派下員登
        記等情，已如上述（見上五、(一)、１、(3)），則被告執
        臺北市政府民政局公告之祭祀公業劉明公子孫系統表為
        據，辯稱劉東志非劉文琳之子云云，顯不足據。
      (3)次查，原告之祖父劉東志曾為被告祭祀公業劉明公第3
        代管理人，父親劉清標曾為被告祭祀公業劉明公第4 代
        管理人，劉東志並曾捐款予被告祭祀公業劉明公等情，
        有洪都劉氏宗譜存卷為憑（見本院卷1 第24、25頁），
        可見原告之祖父劉東志、父親劉清標在世時，均積極參
        與被告祭祀公業劉明公之事務，衡諸常情，倘其等非被
        告祭祀公業劉明公之派下員，豈會積極參與被告祭祀公
        業劉明公之事務，並捐款以助其運作？再者，觀之祭祀
        公業劉明公92年6 月8 日會議紀錄所示：「主席甲○○
        ：申請參加派下員，只要有能力、願意辦事，例：博文
        、國才等等（如果宜俊也願意幫忙）先辦補列」等語（
        本院卷1 第273 頁），益徵原告曾積極協助被告祭祀公
        業劉明公辦理各項事務，且被告甲○○亦曾允諾將原告
        登記為被告祭祀公業劉明公之派下員。基此，被告以被
        告祭祀公業劉明公之派下員應限於71年間之登記派下員
        為由，而否認原告之派下權，顯非可取。
  (二)被告甲○○為被告祭祀公業劉明公之合法管理人。
    1.按祭祀公業規約倘訂有管理人之選任方式，必待依該方式
      完成選任，派下員與管理人間之選任契約始行有效成立（
      最高法院89年臺上字第1220號判決要旨參照）。又被告祭
      祀公業劉明公管理人之選任以派下員過半數之同意為之，
      祭祀公業劉明公規約第4 條定有明文。
    2.經查，被告祭祀公業劉明公自道光18年間成立迄71年間，
      已歷百餘年，後裔已達千餘人，因宗族間向未聯繫，故於
      71年間暫以劉禎輝、劉禎安、劉禎宗、劉德容、劉賢俊、
      劉詩源、劉詩文、劉詩禮、劉詩正、劉連生、劉照明、甲
      ○○、劉禮智、劉明哲、劉培坤、劉俊雄、劉勝義、劉春
      來等18人，代表被告祭祀公業劉明公向臺北市政府申請登
      錄為派下員，嗣臺北市政府於71年6 月1 日以北市民三字
      第7473號函發給派下員名冊暨規約書；被告祭祀公業劉明
      公並以「為向臺北市政府登錄台端為本公業派下員，敬請
      依限期內寄交戶籍謄本由」之公告通知全體會員；其後，
      被告祭祀公業劉明公依規約書第4 條之規定，以派下員過
      半數之同意選任劉禎輝為管理人，並於71年11月25日向臺
      北市政府民政局申報，經該局以71年12月3 日北市民三字
      第1845 9號函稱：經貴公業過半數派下員推舉，同意備查
      等事實，有臺北市政府71年6 月1 日北市民三字第7473號
      函及附件派下員名冊暨規約書、71年12月3 日北市民三字
      第1845 9號函（本院卷1 第149 至159 頁）在卷為憑。被
      告祭祀公業劉明公派下員多已失聯，於71年6 月1 日獲臺
      北市政府民政局核發派下員名冊暨規約書，業於同日以報
      紙刊登公告，通知具有派下權資格之宗族檢具證明文件，
      向管理委員會補辦派下員登錄，以保權益。是則，在無確
      定判決更正派下全員證明書之情形下，尚難認臺北市政府
      所核發前述派下員名冊暨規約書為無效，故被告甲○○是
      否為被告祭祀公業劉明公之合法管理人，自應視其是否符
      合規約所定選任方式即經派下員過半數之同意當選而定。
    3.被告祭祀公業劉明公為選舉新任管理人於91年4 月5 日召
      開系爭派下員大會，當時已登記之派下員共22人，其中17
      人出席，被告甲○○獲得16票而當選為管理人等情，為兩
      造所不爭（見上三之(三)），是原告即係依據前揭有效之派
      下員名冊暨規約書，當選為被告祭祀公業劉明公之管理人
      。且徵諸被告祭祀公業劉明公91年4 月5 日第2 屆選新任
      管理人大會紀錄所示：「出席人員：甲○○、劉天註、劉
      照明、劉德容、劉培坤、劉俊雄、劉勝義、劉春來、劉溫
      端、丙○○、乙○○、劉禛宗、劉文彬、劉玉敦、劉閔禮
      、劉龍發、劉祺欣、劉茂松、劉明毅、劉森村、劉昭英」
      、「1.全體出席人員無異議推舉甲○○先生為大會主席。
      2.原管理人過世，新任管理人選舉─從規約書及民政局登
      記文件上具資格人員過半數投票選出。甲○○16票。劉勝
      義1 票。由甲○○當選為劉明公第2 屆管理人。」等節（
      本院卷1 第231 、232 頁）以觀，可知原告亦曾出席該次
      大會並同意以被告祭祀公業劉明公規約書及民政局登記文
      件上具資格人員過半數投票選舉之方式選出新任管理人，
      故原告嗣後翻異其詞，認應以被告祭祀公業劉明公實際71
      8 名派下員過半數投票選舉新任管理人，洵非有理。是則
      ，被告甲○○經被告祭祀公業劉明公已登記派下員過半數
      同意選任為管理人，其當選被告祭祀公業劉明公之管理人
      ，尚難謂於法不合。
    4.原告雖以被告甲○○於91年4 月5 日獲選為管理人之程序
      不合法為抗辯。惟查被告祭祀公業劉明公自道光18年間成
      立迄71年間，已歷百餘年，後裔已達千餘人，因宗族間向
      未聯繫，故暫以部分派下員代表被告祭祀公業劉明公向臺
      北市政府申請登錄為派下員，並陸續補辦其餘男性成年宗
      族為派下員，已如前述。由是觀之，在無變更或確定判決
      更正派下全員證明書之情形下，召集被告祭祀公業劉明公
      全體派下員即劉澤釳、劉媽成、劉力愛、劉玉初、劉文情
      現存之男系子孫顯無可能，是原告執此主張應由全體派下
      員過半數選任管理人云云，顯非可採。最高法院96年度臺
      上字第2717號判決、臺灣高等法院93年度重上字第556 號
      確定判決亦同此認定（本院卷1 第127 至137 頁），附此
      敘明。
六、綜上所述，被告祭祀公業劉明公係於道光18年間由劉澤釳、
    劉媽成、劉力愛、劉玉初、劉文情所成立，原告為被告祭祀
    公業劉明公設立人之男性子孫，自為被告祭祀公業劉明公之
    派下員。又被告甲○○經被告祭祀公業劉明公已登記之派下
    員過半數同意選任為管理人，故為被告祭祀公業劉明公合法
    之管理人。從而，原告訴請確認其對被告祭祀公業劉明公有
    派下權之法律關係存在，即屬有據，應予准許。至其請求確
    認被告甲○○對祭祀公業劉明公之管理權不存在部分，則無
    理由，應予駁回。
七、本件訴訟費用額確定為1 萬8,622 元（即原告預繳之第一審
    裁判費1 萬8,622 元），並應由被告祭祀公業劉明公負擔1/
    2 即9,311 元，餘由原告負擔。故被告祭祀公業劉明公應賠
    償原告所預繳之訴訟費用9,311 元。
八、本件判決基礎已臻明確，兩造其餘之攻擊防禦方法及訴訟資
    料經本院斟酌後，核與判決不生影響，無一一論述之必要，
    併予敘明。
據上論結，原告之訴為一部有理由、一部無理由，依民事訴訟法
第79條、第85條第1項但書、第87條第1項，判決如主文。
中    華    民    國    99    年    3     月    15    日
                  民事第三庭  審判長法  官  張國勳
                                    法  官  施月燿
                                    法  官  林尚諭
以上正本證明與原本無異。
如對本判決上訴，應於判決送達後20日內向本院提出上訴狀。
中    華    民    國    99    年    3     月    15    日
                                    書記官  吳華瑋

司法院資訊處製作；財團法人民間司法改革基金會備份。
